臺灣嘉義地方法院刑事判決　　　　　　　 94年度簡上字第5號
上　訴　人　　甲○○　男　45歲（民國48年3月16日生）
即　被　告
上列上訴人即被告被訴偽造文書案件，不服本院嘉義簡易庭中華
民國93年11月3日93年度嘉簡字第1052號第一審判決（聲請簡易
判決處刑書案號：臺灣嘉義地方法院檢察署93年度偵緝字第383
號），提起上訴，本院合議庭認不得以簡易判決處刑，改依通常
程序為第一審判決如下：
    主  文
原判決撤銷。
甲○○共同違反不得使大陸地區人民非法進入臺灣地區之規定，
處有期徒刑壹年貳月。
    事  實
一、甲○○明知丙○○（另案判決確定）與大陸地區女子林香玉
    並無結婚之真意，為使林香玉得以進入台灣地區，竟與丙○○、表弟乙○○、綽號「方芳」之女友（乃姓名年籍不詳之
    成年大陸女子）、林香玉等人，共同基於行使使公務員登載
    不實文書之犯意聯絡，另與丙○○、乙○○與「方芳」等人
    ，共同基於使大陸地區人民非法進入臺灣地區之犯意聯絡，
    於民國92年8月19日，推由乙○○陪同丙○○搭機前往大陸
    地區，再於同年8月27日，由丙○○與林香玉在福建省福州
    市辦理結婚登記，並取得該市公証處結婚公證書，於同年10
    月1日取得財團法人海峽交流基金會（下稱海基會）所核發
    之證明文書。旋於同年10月7日，推由丙○○前往嘉義縣警
    察局民雄分局大美派出所，在「大陸地區人民進入臺灣地區
    保證書」之「與被保人關係」欄上填載與被保人林香玉為夫
    妻之不實內容，致使警員將「經詢保證人丙○○稱：渠與被
    保人林香玉係夫妻關係」此等不實之事項，登載在其職務上
    掌管之公文書即該份保證書「對保或證明機關（構）簽註意
    見欄」內，足以生損害於警察機關對大陸地區人民進入臺灣
    地區保證事務查核之正確性。繼於同年11月4日，由甲○○
    、乙○○與「方芳」等人陪同丙○○，檢具上開結婚公證書
    、海基會證明文件，至嘉義縣大林鎮戶政事務所填具「結婚
    登記申請書」申請辦理結婚登記，使該戶政事務所不知情之
    成年承辦公務員，將此不實之結婚事項，登載於其職務上掌
    管之公文書即
    註記「民國92年8月27日與大陸地區人民林香玉結婚」此不
    實事項之
    管理之正確性。而後，於同年11月10日，丙○○復委託甲○○，由甲○○與乙○○前往內政部警政署入出境管理局（下
    稱入出境管理局），代丙○○填具「大陸地區人民進入臺灣
    地區旅行證申請書」，並檢附結婚公證書、海基會證明文件
    、
    證明書、委託書等文書，以配偶來臺探親為由，向入出境管
    理局申請林香玉入境而同時行使上開登載不實之
    「大陸地區人民進入臺灣地區保證書」，足以生損害於入出
    境管理局對於入出境旅客管理之正確性。經入出境管理局承
    辦人員實質審核結果，因未能發覺丙○○與林香玉假結婚之
    實情，乃誤發「中華民國臺灣地區入出境許可證」，使林香
    玉因而得於93年2月18日持該入出境許可證，以形式上合法
    之公文書，掩飾實質非法之方法，以探親為由，自高雄小港
    國際機場非法進入臺灣地區後，暫時安排至丙○○嘉義縣大
    林鎮過溪里過溪309號住處居住，惟林香玉不久即行離開不
    知去向。嗣於93年6月3日，丙○○於上開犯罪被發覺前，至
    嘉義縣警察局民雄分局自首而接受裁判，始查悉上情。
二、案經嘉義縣警察局民雄分局報請臺灣嘉義地方法院檢察署檢
    察官偵查起訴。
    理  由
一、訊據被告甲○○固供承曾開車載丙○○等人至嘉義縣大林鎮
    戶政事務所辦理結婚登記，並與乙○○至入出境管理局申請
    林香玉入境，惟矢口否認上開犯行，辯稱：丙○○當初到大
    陸辦理結婚之媒人係乙○○，伊從未介入丙○○與林香玉之
    婚姻介紹過程，亦未陪同丙○○去大陸。是乙○○請伊載他
    們去辦手續。伊與丙○○因林香玉不告而逃，雙方發生爭吵
    互毆已有嫌隙，丙○○明顯欲將伊入罪云云。惟查：
  (一)上揭犯罪事實，業據證人丙○○於偵訊時證述綦詳，並經證
    人即丙○○之兄簡木樹於警詢時證述屬實，另有入出國日期
    證明書3份、福建省福州市公証處結婚公證書、海基會證明
    書、結婚登記申請書、
    區保證書、大陸地區人民進入臺灣地區旅行證申請書、介紹
    證明書、委託書、林香玉之中華民國臺灣地區旅行證、入境
    登記表各1份附卷足憑。又被告上開使嘉義縣警察局民雄分
    局大美派出所及嘉義縣大林鎮戶政事務所，各將丙○○與林
    香玉結婚之不實事項，分別登載於「大陸地區人民進入臺灣
    地區保證書」、
    管理局行使，而使林香玉得以入境臺灣地區，自足以生損害
    於警察機關對大陸地區人民進入臺灣地區保證事務查核、戶
    政機關對
    地區保證事務查核之正確性。綜上足認被告確有上開犯行。
  (二)雖證人丙○○於本院審理時結證稱：「（你當時與林香玉辦
    結婚手續有無將林香玉娶回家當老婆的意思？）有。」、「
    （你們是真正要結婚？）是的。」、「（為何後來你會去警
    察局自首說是辦假結婚？）林香玉要出去沒有跟我說。」云
    云，表示其與林香玉並非假結婚，惟其嗣後於本院審理時改
    結證稱：「（你究竟是真結婚還是假結婚？）我沒有辦法回
    答。」云云，是故其於本院審理時之證述前後不一，則其於
    本院審理時之上開證詞是否可採，已非無疑。再者，證人丙○○於警詢時即供稱：伊由甲○○招待到大陸旅遊，辦理假
    結婚，伊純粹當人頭而已等語，於偵查中復結證稱：甲○○
    是伊經由朋友認識的，他後來知道伊未婚，就叫伊前往大陸
    假結婚，他要幫伊出旅費等語，且證人丙○○於本院審理時
    仍結證稱：「（你在偵查中所言是否實在？）實在，事實確
    實如此。」、「（你在警局所述是否實在？）實在。」等語
    ，足認其於警詢之供述及偵查中之證詞核與事實相符。觀諸
    丙○○業因上開犯行，經本院判處有期徒刑3月，如易科罰
    金，以3百元折算1日，緩刑3年確定，有本院93年度嘉簡字
    第798號判決及丙○○臺灣高等法院被告全國前案紀錄表各1
    份在卷可考，是以丙○○倘非與被告共犯上開犯行，衡諸常
    理，縱兩人曾有嫌隙，丙○○當無蓄意攀誣被告，而使自己
    入罪之理，足見丙○○於警詢及及偵訊所陳各節，並非誣陷
    被告之虛詞。此外，丙○○與林香玉結婚，係由被告支付相
    關費用一節，業據證人丙○○於本院審理時結證屬實，是以
    丙○○與林香玉結婚並未支付相關費用，此顯與常理有違，
    益見丙○○與林香玉係經由被告介紹而為假結婚。綜上丙○○於本院審理時為有利於被告之證詞，顯係迴護被告之詞，
    尚難令人採信。
  (三)至證人乙○○雖於本院審理時結證稱：是丙○○的朋友劉建
    輝跟伊說丙○○要去大陸結婚，後來伊有去找丙○○，他同
    意後，伊才幫他辦手續，伊在92年8月19日與丙○○一起到
    大陸去。甲○○係要幫伊，才會跟伊一起去辦結婚登記及申
    請入境云云，然丙○○與林香玉係假結婚，已詳如前述，是
    乙○○明知其情，仍與被告共同參與辦理相關手續，則乙○○與被告均為共犯，乙○○之上開證詞，除與事實不符外，
    且與其自身有利害關係，故而迴護己身為不實之證述，是本
    院尚難依其證詞而為有利於被告之認定。
  (四)綜上所述，被告前開所辯，顯係卸責之詞，不足採信。本件
    事證明確，被告犯行堪予認定。
二、論罪科刑部分：
  (一)按錄音、錄影或電磁紀錄，藉機器或電腦之處理所顯示之聲
    音、影像或符號，足以為表示其用意之證明者，以文書論，
    刑法第220條第2項定有明文。被告與丙○○等人，前往戶政
    事務所辦理結婚登記，使該管公務員將丙○○與林香玉結婚
    之不實事項登載於
    214條、第220條第2項之使公務員於職務上所掌公文書登載
    不實罪之構成要件。次按臺灣地區與大陸地區人民關係條例
    第79條第1項處罰違反同條例第15條第1款所定使大陸地區人
    民非法進入臺灣地區罪，凡非經合法手續進入者皆包含之，
    被告使大陸地區人民林香玉以假結婚真入境之脫法方式，進
    入臺灣地區，即該當本罪，自不以偷渡進入為限（最高法院
    著有90年度臺上字第3180號判決可參）。又臺灣地區與大陸
    地區人民關係條例業於92年10月29日修正公布全文，其中第
    79條規定，係自92年12月31日施行，是林香玉於93年2月18
    日始以配偶探親名義非法進入臺灣地區，則被告此部分行為
    ，即應適用現行之臺灣地區與大陸地區人民關係條例第79條
    第1項規定論處。
  (二)核被告所為，係犯刑法第216條、第214條、第220條第2項之
    行使使公務員登載不實之文書罪，及臺灣地區與大陸地區人
    民關係條例第79條第1項之違反同條例第15條第1款之使大陸
    地區人民非法進入臺灣地區罪。被告與丙○○、乙○○、「
    方芳」、林香玉間，就行使使公務員登載不實之文書罪；被
    告與丙○○、乙○○、「方芳」間，就違反臺灣地區與大陸
    地區人民關係條例第79條第1項之犯行，彼此有犯意之聯絡
    與行為之分擔，均為共同正犯。被告使公務員登載不實之低
    度行為，應為其行使之高度行為所吸收，不另論罪。被告以
    一行為同時行使
    證書」，係1行為觸犯數罪名，為想像競合犯，應從一重論
    處行使使公務員登載不實之文書罪。再被告所犯行使使公務
    員登載不實之文書罪及使大陸地區人民非法進入臺灣地區罪
    2 罪間，有方法、目的之牽連關係，為牽連犯，應從一重之
    使大陸地區人民非法進入臺灣地區罪處斷。雖公訴人僅就被
    告至嘉義縣大林鎮戶政事務所辦理
    不實文書之犯行，及至入出境管理局行使
    公務員登載不實文書部分之犯行提起公訴，惟被告至嘉義縣
    警察局民雄分局大美派出所辦理對保之使公務員登載不實文
    書之犯行；至入出境管理局行使「大陸地區人民進入臺灣地
    區保證書」之行使使公務員登載不實文書之犯行；被告違反
    臺灣地區與大陸地區人民關係條例第79條第1項部分之犯行
    ，與上揭起訴並經本院判決有罪之部分，有吸收犯之實質上
    一罪、想像競合犯、牽連犯之裁判上一罪之關係，為起訴效
    力所及，本院自得併予審理。
  (三)原審諭知被告共同行使明知為不實之事項，而使公務員登載
    於職務上所掌之公文書，足以生損害於公眾，判處有期徒刑
    6 月，如易科罰金，以3百元折算1日，固非無見，惟未認定
    乙○○、「方芳」為共同正犯，漏未審酌被告至嘉義縣警察
    局民雄分局大美派出所辦理對保之使公務員登載不實文書之
    犯行；被告至入出境管理局行使「大陸地區人民進入臺灣地
    區保證書」之行使使公務員登載不實文書之犯行；被告違反
    臺灣地區與大陸地區人民關係條例第79條第1項部分之犯行
    ，其認定事實及適用法律尚有未洽，上訴人以其未涉犯上開
    罪行，請求為無罪判決之理由提起上訴，請求撤銷原判決，
    雖無理由，惟原判決既有上開未洽之處，自應由本院撤銷原
    判決，另為適當之判決。爰審酌被告以假結婚方式讓林香玉
    入臺，破壞婚姻制度，有礙於社會秩序及善良風俗之維護，
    並危害於警察機關對大陸地區人民進入臺灣地區保證事務查
    核、戶政機關對
    入臺灣地區保證事務查核之正確性，暨否認犯行之犯後態度
    等一切情狀，量處如主文所示之刑。
三、按檢察官聲請以簡易判決處刑之案件，經法院認為有第451
    條之1第4項但書之情形者，應適用通常訴訟程序審判之，刑
    事訴訟法第452條定有明文。查本案審判中發現被告尚有其
    他具裁判上一罪即違反臺灣地區與大陸地區人民關係條例第
    79第1項之犯罪事實，足認被告所犯之罪不合刑事訴訟法第
    449條所定得以簡易判決處刑之案件，而有刑事訴訟法第451
    條之1第4項但書第1款之情形，依上揭法律規定，原審適用
    簡易判決處刑程序，尚有未合，應由本院合議庭改依通常程
    序審理後，逕為第一審之判決，檢察官或被告如不服本判決
    ，仍得於法定上訴期間內，向管轄之第二審法院提起上訴，
    附此敘明。
據上論斷，應依刑事訴訟法第455條之1第1項、第3項、第452條
、第451條之1第4項但書第1款、第369條第1項前段、第364條、
第299條第1項前段，臺灣地區與大陸地區人民關係條例第79條第
1項，刑法第11條前段、第28條、第216條、第214條、第220條第
2項、第55條，罰金罰鍰提高標準條例第1條前段，判決如主文。
本案經檢察官廖素琪到庭執行職務。
中　　華　　民　　國　　94　　年　　5 　　月　　10　　日
                    刑事第三庭  審判長  法  官  沈福財
                                        法  官  陳端宜
                                        法  官  卓春慧
上列正本證明與原本無異。
如不服本判決，應於判決送達後10日內向本院提出上訴狀（應附
繕本）。
中　　華　　民　　國　　94　　年　　5 　　月　　10　　日
                                        書記官  江芳耀
附錄本案論罪科刑法條全文：
臺灣地區與大陸地區人民關係條例第79條第1項：
違反第十五條第一款規定者，處一年以上七年以下有期徒刑，得
併科新臺幣一百萬元以下罰金。
臺灣地區與大陸地區人民關係條例第15條第1款：
左列行為不得為之：
一、使大陸地區人民非法進入臺灣地區。
刑法第216條：
行使第二百十條至第二百十五條之文書者，依偽造、變造文書或
登載不實事項或使登載不實事項之規定處斷。
刑法第214條：
明知為不實之事項，而使公務員登載於職務上所掌之公文書，足
以生損害於公眾或他人者，處三年以下有期徒刑、拘役或五百元
以下罰金。
